臺灣板橋地方法院刑事判決　　　　　　　　　　　　九十二年度訴字第二六一四號
　　公　訴　人　臺灣板橋地方法院檢察署檢察官
　　被　　　告　甲○○
右列被告因違反毒品危害防制條例案件，經檢察官提起公訴（九十二年度偵字第三二
二一號），本院於準備程序進行中，被告就被訴事實為有罪之陳述，經審判長告知被
告簡式審判程序之旨，並聽取當事人之意見後，裁定進行簡式審判程序，判決如左：
    主  文
甲○○連續轉讓第一級毒品，累犯，處有期徒刑壹年貳月。
扣案之第一級毒品海洛因（驗餘淨重零點壹貳公克）沒收銷燬。
    事  實
一、甲○○前於民國八十七年間因竊盜、偽造文書等案件，經臺灣臺北地方法院分別
    以八十七年度易字第二四０一號、第三六八六號判處有期徒刑二年、五月，定應
    執行刑為有期徒刑二年四月確定，於八十八年四月二十六日入監服刑，於九十年
    一月十七日縮短刑期假釋出監，於同年七月十日縮刑期滿，假釋未經撤銷而以已
    執行完畢論。詎猶不知悔改，明知海洛因業經毒品危害防制條例列為第一級毒品
    ，不得擅自轉讓或持有，竟基於轉讓第一級毒品海洛因之概括犯意，自九十一年
    十月底某日起至九十二年一月間某日止，在臺北縣土城市○○路及青雲路住處內
    ，連續多次無償轉讓重量不詳之第一級毒品海洛因予林婉琪施用（林婉琪施用第
    一級毒品海洛因罪嫌另由臺灣板橋地方法院檢察署檢察官偵辦）。嗣於九十二年
    一月二十四日凌晨零時三十分許，在臺北縣三重市○○○路一六七巷三十一號六
    樓，為警當場查獲，並扣得甲○○所有之第一級毒品海洛因一包（驗餘淨重０．
    一二公克）。
二、案經臺北縣政府警察局土城分局報請臺灣板橋地方法院檢察署檢察官偵查起訴。
    理  由
一、右揭事實，業據被告甲○○迭於偵訊及本院審理時供承不諱，核與證人林婉琪於
    警詢及偵查中證述情節大致符合，足認被告自白與事實相符，本案事證明確，被
    告犯行堪以認定，應予依法論罪科刑。
二、查被告行為後，毒品危害防制條例業於九十二年七月九日修正公布全文三十六條
    條文，並自公布後六個月即九十三年一月九日起施行；修正前之毒品危害防制條
    例就轉讓第一級毒品之行為，係規定於該條例第八條第一項，其法定刑為「一年
    以上七年以下有期徒刑，得併科新臺幣一百萬元以下罰金」，而修正後之毒品危
    害防制條例，亦在同條項規定處罰該犯罪，其法定刑同為「一年以上七年以下有
    期徒刑，得併科新臺幣一百萬元以下罰金」，並無變更，雖修正後毒品危害防制
    條例第八條第五項規定：「轉讓毒品達一定數量，加重其刑至二分之一，其標準
    由行政院定之」，行政院據該規定於九十三年一月七日公告轉讓第一級毒品達淨
    重五公克以上者，加重其刑至二分之一，惟本件尚無證據足以認定被告轉讓予林
    婉琪施用之第一級毒品海洛因重量已達淨重五公克以上，是修正後毒品危害防制
    條例規定並未不利於被告，依刑法第二條第一項前段規定，就上開修正條文生效
    前之行為，即應適用裁判時之法律即修正後之毒品危害防制條例。是核被告所為
    ，係犯修正後毒品危害防制條例第八條第一項之轉讓第一級毒品罪。被告持有第
    一級毒品海洛因之低度行為，為轉讓之高度行為所吸收，不另論罪。又被告先後
    多次轉讓第一級毒品海洛因之犯行，時間緊接，方法相同，所犯係犯罪構成要件
    相同之罪名，顯係基於概括犯意為之，為連續犯，應依刑法第五十六條規定論以
    一罪並加重其刑。又被告曾受如事實欄所述有期徒刑之執行完畢，有臺灣高等法
    院被告全國前案紀錄表乙紙存卷足按，其於五年以內再犯本件有期徒刑以上之罪
    ，為累犯，應依刑法第四十七條規定遞予加重其刑。爰審酌被告之品行、智識程
    度、犯罪目的、手段、轉讓毒品之行為嚴重戕害他人健康及犯罪後坦承犯行之態
    度等一切情狀，量處如主文所示之刑，以示懲儆。
三、扣案之白粉一包經法務部調查局鑑驗結果，屬驗餘淨重０．一二公克之第一級毒
    品海洛因，此有法務部調查局九十二年三月四日調科壹字第０六０００六九０八
    號鑑定通知書乙紙在卷足憑。惟被告於本院審理時供稱：該等毒品係其所有供己
    施用，並非預備轉讓與林婉琪施用之毒品等語，質之被告於前揭時間為警查獲並
    採集尿液送驗結果，確呈嗎啡陽性反應，業經臺灣板橋地方法院檢察署檢察官以
    九十二年度毒偵字第五五一號提起公訴，有該起訴書在卷可考，是被告前辯扣案
    第一級毒品海洛因與本案犯罪無直接關連性乙節，應足採信。按刑法第三十八條
    規定之沒收，為從刑之一種，具有刑罰及保安處分之性質，且與主刑有從屬關係
    ，依主從不可分原則，應於裁判時附隨於主刑而宣告，故該條第一項第一款至第
    三款規定之沒收物，須與犯罪有直接關係並於犯罪事實中有具體之記載，始能於
    判決主文宣示沒收，然該條第二項規定同條第一項第一款之違禁物，不問屬於犯
    人與否沒收之，第四十條但書復規定違禁物得單獨宣告沒收，則與該犯罪無直接
    關係而於犯罪事實中未具體記載之違禁物，應由檢察官另行聲請單獨沒收；惟該
    與被告犯罪無直接關係之違禁物，檢察官於起訴書內已明應依法沒收者，應認
    檢察官已聲請沒收，為避免司法資源之浪費，仍得於判決時併宣告沒收，最高法
    院九十一年度臺非字第六七號判決意旨足資參照。查前揭扣案之第一級毒品海洛
    因雖係與本案被告犯罪無直接關係之違禁物，原不宜於無主刑之情形下，在本案
    就此從刑（沒收）部分宣告之，然公訴人業於起訴書敘明扣案物請依法宣告沒收
    等語，足認其已就此部分扣案毒品聲請本院宣告沒收，為避免司法資源之浪費，
    仍應併予以宣告沒收銷燬。
據上論斷，應依刑事訴訟法第二百七十三條之一第一項、第二百九十九條第一項前段
，修正後毒品危害防制條例第八條第一項、第十八條第一項前段，刑法第十一條前段
、第二條第一項前段、第五十六條、第四十七條、第四十條但書，判決如主文。
本案經檢察官王秀慧到庭執行職務。
中    華    民    國      九十三        年      三      月    十七      日
                                      臺灣板橋地方法院刑事第三庭
                                          審判長法  官  胡  堅  勤
                                                法  官  李  君  豪
                                                法  官  王  瑜  玲
右正本證明與原本無異。
如不服本判決，應於判決送達後十日內向本院提出上訴狀 (應附繕本) ，上訴於臺灣
高等法院。
                                                書記官  黃  頌  棻
中    華    民    國      九十三        年      三      月    十九      日
附錄本案論罪科刑法條全文：
毒品危害防制條例第八條（修正前）
轉讓第一級毒品者，處一年以上七年以下有期徒刑，得併科新臺幣一百萬元以下罰金
。
轉讓第二級毒品者，處六月以上五年以下有期徒刑，得併科新臺幣七十萬元以下罰金
。
轉讓第三級毒品者，處三年以下有期徒刑，得併科新臺幣三十萬元以下罰金。
前三項之未遂犯罪之。
毒品危害防制條例第八條（修正後）
轉讓第一級毒品者，處一年以上七年以下有期徒刑，得併科新臺幣一百萬元以下罰金
。
轉讓第二級毒品者，處六月以上五年以下有期徒刑，得併科新臺幣七十萬元以下罰金
。
轉讓第三級毒品者，處三年以下有期徒刑，得併科新臺幣三十萬元以下罰金。
轉讓第四級毒品者，處一年以下有期徒刑，得併科新臺幣十萬元以下罰金。
前四項之未遂犯罪之。
轉讓毒品達一定數量者，加重其刑至二分之一，其標準由行政院定之。
